【裁判字號】    89,訴,1141
【裁判日期】    900522
【裁判案由】    傷害致死
【裁判全文】
臺灣桃園地方法院刑事判決                        八十九年度訴字第一一四一號
    公  訴  人  臺灣桃園地方法院檢察署檢察官
    被      告  己○○
    指定辯護人  本院公設辯護人  乙○○
右列被告因傷害致死案件，經檢察官提起公訴（八十九年度偵字第四三八八號），本
院判決如左：
    主  文
己○○傷害人之身體，因而致人於死，累犯，處有期徒刑捌年。
    事  實
一、己○○曾於民國八十六年間，因違反麻醉藥品管理條例案件，經本院判處有期徒
    刑六月，甫於八十七年六月十七日易科罰金執行完畢，仍不知悔改，於八十九年
    二月十三日晚間，偕友人張志群、陳毅聰，至其姊姊住處聊天，到達後，因其姊
    家中有其他客人，姊夫丁○○適巧正要外出，準備前往桃園縣中壢市○○○街一
    五五號五樓劉維瀚租屋處，找劉維瀚領取新台幣（下同）七萬元之積欠薪資，丁
    ○○詢其有無他事處理，己○○答稱沒事，丁○○乃請其駕車一同前往，己○○
    應允後，四人一同駕車前往上址，約於當晚二十一時許到達，由丁○○在警衛室
    登記訪客資料後，一起上樓，劉維瀚要其等四人下樓等候，四人一起下樓，不久
    張志群、陳毅聰二人即以另有他事為由，先行離去，約二十至三十分鐘後，劉維
    瀚下樓至中壢市公所附近停車場，與丁○○相談薪資事宜，二人相談不歡，己○
    ○在旁聽聞劉維瀚對其姊夫大聲說：「他媽的」、「他媽的丁○○，我又沒欠你
    多少工資，不要那麼煩」等語，己○○聽聞後，頓時心生不滿，竟基於傷害之犯
    意，不由分說，立即上前用手推劉維瀚，將其推倒在地後，仍未住手，復用手捶
    其臉部，用腳上所穿之鞋跟踢其頭、胸、腹部等要害，經丁○○多次出言制止無
    效，丁○○用手強拉阻止，但卻遭其推開，己○○仍未停手，繼續用腳踢劉維瀚
    之胸、腹部，後丁○○再以雙手強行抱住己○○的身體，己○○始行停手，致劉
    維瀚受有（一）兩側眼眶有皮下瘀血，左側特別明顯８×７公分，右側頜顳部５
    ×４公分，有圓弧狀邊緣及右眉上有擦傷；（二）右下肢前側４×３公分條形瘀
    血，左前臂外側３．５×３公分條形瘀血及左前臂內側４×３．８公分；（三）
    兩手掌背及右前臂外側８公分皮下瘀血；（四）右後肩部條形印痕及上背部至腰
    部皮下瘀血８公分；（五）右外腳踝有１．５×０．５公分等外傷及肺部、腹腔
    、腹膜、肝臟、脾臟、腎臟、腦髓等臟器出血之傷害。己○○停手後，三人一同
    坐上己○○先前所開來的車輛，此時劉維瀚嘴已流出血液，一行人往環北路方面
    行進，在車上劉維瀚與丁○○談妥，約於翌日一起至海華申請工資，己○○即在
    壢新醫院與義民廟路口附近讓劉維瀚下車，由劉維瀚自行叫計程車返回住處。劉
    維瀚返家後，於翌日凌晨四時許，其父丙○○在睡夢中聽聞聲響，起身查看劉維
    瀚是否已經回家，發現劉維瀚頭部眼睛多處受傷，立即將之送往桃園縣中壢市天
    晟醫院急救，延至當日八時許，劉維瀚即因受鈍器性外傷造成腹腔出血性休克不
    治死亡。嗣於翌日丁○○依約前往上址找劉維瀚，因而得知其死亡之消息，認可
    能與己○○有關，乃偕己○○主動到桃園縣警察局中壢分局自首，並接受偵訊。
二、案經桃園縣警察局大園分局報告臺灣桃園地方法院檢察署檢察官偵查起訴。
        理  由
一、訊據被告己○○坦承於右揭時、地，毆打被害人劉維瀚，惟矢口否認有傷害致死
    之犯行，辯稱：當天其所穿的係休閒鞋，並非硬鞋，毆打時間不長、次數不多，
    不可能致被害人於死，且被害人於八十九年二月十二日二十許，曾與他人發生衝
    突，加上急診醫師作證稱被害人曾言於八十九年二月十三日早上十一時許被約九
    人毆打，被害人之死亡，應非其毆打所致云云。惟查右揭犯罪事實，業據證人丁
    ○○、戊○○於本院調查時（參本院八十九年九月十九日、八十九年十月三日訊
    問筆錄）結證及張志群、陳毅聰於偵查中（第卷第六十九、七十二頁）陳述在卷
    ，並有來賓登記簿、天晟醫院診斷證明書在卷可稽，又被害人劉維瀚於八十九年
    二月十四日八時死亡等情，復據天晟醫院施予急救之醫生甲○○、護士庚○○到
    庭結證屬實，並經檢察官分別督同法醫師、檢驗員為相驗及解剖鑑定，有勘驗筆
    錄、相驗屍體證明書、驗斷書各一份、被害人屍體及解剖照片三十二張、法務部
    法醫研究所（８９）法醫所醫鑑字第○二二一號鑑定書一份及急診病歷一份為憑
    。又法務部法醫研究所上開鑑定書以被害人係因右開鈍器性外傷造成後腹腔出血
    致出血性休克死亡，疑似表面光滑有圓形部份鈍器所造成，是被害人係因被告用
    足跟踢打頭、胸、腹部致死，應可認定。又從上開鑑定書觀之，被害人之受傷部
    位遍及肺部、腹腔、腹膜、肝臟、脾臟、腎臟、腦髓等身體重要且脆弱部分，各
    該部位均有出血現象，足見被告對被害人出手之重，雖其主觀上僅有傷害之犯罪
    故意，其對於被害人因其傷害行為除受有上開外傷外，並可能因此項傷害而致生
    死亡之加重結果，客觀上應有預見之可能性，其對此加重之結果，自應負傷害致
    死之責。被告雖執上詞置辯，然查；
  （一）被害人八十九年二月十日凌晨四時許就醫，於當日八時許即死亡，顯見其被
        父親送往天晟醫院急時，已相當嚴重，且經查被害人送醫時已呈現意識混亂
        之情況，業據證人庚○○於本院調查時證述在卷（參本院八十九年十二月
        十二日訊問筆錄），並有該院所制作之急診護理評估表可稽，是被害人於急
       診時所為之陳述，是否與事實完全相符，已有容疑之處。
  （二）再被害人在被告等人於二月十三日二十一時許，前往其家中領取積欠之工資
        時，被害人正與其父共進晚餐，被告等人下樓等他，期間被害人尚與證人丁
        ○○發生口角，聲音很大，才導致被告不滿，而發生衝突，業據證人丁○○
        及被告供承在卷，顯見被害人當時身體狀況應屬良好，是即使被害人於二月
        十二日二十許，曾與他人發生衝突，被害人之死亡，顯非該次行為所致，是
        被告請求再傳訊證人丁○○、宋松珍、邱木登、丙○○等人作證，應無必要
        ，況各該證人均分別於偵、審中作證在案，再行傳訊更屬多餘。
  （三）由法務部法醫研究所之上開鑑定報告觀之，被害人所受之傷害為：兩側眼眶
        有皮下瘀血，左側特別明顯８×７公分，右側頜顳部５×４公分，有圓弧狀
        邊緣及右眉上有擦傷；右下肢前側４×３公分條形瘀血，左前臂外側３．５
        ×３公分條形瘀血及左前臂內側４×３．８公分；兩手掌背及右前臂外側８
        公分皮下瘀血；右後肩部條形印痕及上背部至腰部皮下瘀血８公分；右外腳
        踝有１．５×０．５公分等外傷及肺部、腹腔、腹膜、肝臟、脾臟、腎臟、
        腦髓等臟器，顯見其受傷部位大體集中在臉部、手部、背部、及胸、腹部，
        與被告所供承及證人丁○○所證述，被告毆打被害人之部位，亦相吻合。因
        此，被告辯稱被害人非因其傷害而死，諉無可採。
  （四）徵以被告身高一六八公分，體重八十公斤，業據被告自承在卷（本院八十九
        年十一月十七日），被告體型強壯，行為當天又有喝酒，復因對被害人大聲
     與丁○○衝突感到不滿，始出手毆打被害人，加上其毆打被害人之際，丁○
        ○已多次出言阻止無效，用手強拉制止仍被其推開，嗣係證人丁○○以雙手
        強力抱住被告身體，始行停止，由此一情況不難推知，被告當時對被害人出
        力之猛，毫無留情，否則何以丁○○出手強拉仍被被告推開，而無法制止其
        行為，是被告辯稱毆打時間不長、次數不多，應不足以致死一情，亦無可取
        。
    綜上事證，本件事證明確，被告傷害致人於死之犯行，應可認定。
二、核被告所為，係犯刑法第二百七十七條第二項前段之傷害致死罪。被告有如事實
    欄所載之犯罪科刑及執行情形，有臺灣高等法院被告全國前案紀錄表一份存卷可
    參。其受有期徒刑執行完畢後，於五年內再犯有期徒刑以上之本罪，為累犯，除
    法定本刑無期徒刑部分，依法不得加重外，其餘部分，應依法加重其刑。被告行
    為後，於被發覺前，主動前往桃園縣警察局中壢分局自首，接受偵訊，有警訊筆
    錄在卷可考（偵卷第四頁至六頁），為對未經發覺之犯罪自首而接受裁判，應依
    法減輕其刑。前開刑之加減應依法先加重後減輕之。爰審酌被告與被害人互不相
    識，素無交情，又無糾葛，被告僅因不滿其對丁○○出言大聲，即出手毆打，下
    手又重，致被害人因此而死，加以其犯後迄今尚未與被害人家屬和解，賠償損害
    及其他一切情狀，量處如主文所示之刑。
據上論斷，應依刑事訴訟法第二百九十九條第一項前段，刑法第二百七十七條第二項
前段、第四十七條、第六十二條前段，判決如主文。
本案經檢察官鄭重文到庭執行職務。
中      華      民      國    九十      年      五      月    二十二    日
                                臺灣桃園地方法院刑事第二庭
                                    審判長法  官  王  兆  飛
                                          法  官  曾  正  耀
                                          法  官  李  桂  英
右正本證明與原本無異。
如不服本判決，應於判決送達後十日內，向本院提出上訴狀。
                                          書記官  梁  麗  雲
中      華      民      國    九十      年      五      月    二十二    日
附錄本案論罪科刑法條全文：
刑法第二百七十七條第二項前段
傷害人之身體或健康者，處三年以下有期徒刑，拘役或一千元以下罰金。
犯前項之罪，因而致人於死者，處無期徒或七年以上有期徒刑，致重傷者，處三年以
上、十年以下有期徒刑。


司法院資訊處製作；財團法人民間司法改革基金會備份。
